【裁判字號】    96,訴,624
【裁判日期】    980121
【裁判案由】    損害賠償
【裁判全文】
臺灣新竹地方法院民事判決               96年度訴字第624號
原      告  美商譜特股份有限公司台灣分公司
法定代理人  甲○○
訴訟代理人  朱子慶律師
訴訟代理人  郭瑋萍律師
被      告  庚○○
訴訟代理人  宋嬅玲律師
上列當事人間損害賠償事件，本院於民國98年1月7日辯論終結
，判決如下：
    主  文
被告應給付原告新台幣參佰伍拾柒萬伍仟壹佰肆拾捌元，及自民
國九十六年九月二十八日起至清償日止，按年利率百分之五計算
之利息。
原告其餘之訴駁回。
訴訟費用由被告負擔百分之九十五，餘由原告負擔。
本判決第一項於原告以新台幣壹佰壹拾玖萬元預供擔保後，得假
執行，被告以新台幣參佰伍拾柒萬伍仟壹佰肆拾捌元為原告預供
擔保，得免假執行。
原告其餘假執之聲請駁回。
    事實及理由
一、原告之聲明及陳述：
(一)、聲明
  1.被告應給付原告新台幣 (下同)3,764,497 元 及自起訴狀繕
    本送達翌日起至清償日止按年利率百分之5 計算之利息。
  2.願供擔保請准宣告假執行。
  3.訴訟費用由被告負擔。
(二)、陳述：
  1.緣原告係美國EAG 公司在台灣之分公司，而被告於民國（下
    同）94年5 月12日成為原告公司負責人，嗣於96年1 月22日
    匆匆提出離職（原證1 參照），原告公司始發現被告於離職
    時無故毀損原告公司電腦資料，原告經過追查，尚發現被告
    竟假借職務之便，以業務之名，向原告公司所委請之莊敬會
    計事務所請款，詐領原告公司款項，詐領之金額3,764,497
    元及明細表如附表。
  2.經查，被告對於有請領各該款項以及確實有收到款項並不爭
    執，僅辯稱該款項之支領係用於「業務」，茲對其辯詞駁斥
    如次：
  (1)原告公司台灣分公司之款項，係經被告申請後即支付，美國
    總公司係採事後審核制：
    此參證人戊○○於鈞院97年8 月13日之證詞即可明白。而被
    告提出之被證編號20之契約條款Ａ條第3 項之約定以及被證
    編號21-1至21- 10均與被告之代墊款無關，被告顯係提出不
    實之證據以混淆視聽。且被證編號21-11 係96年1 月27日以
    後，原告美國總公司始要求之後撥款要美國有權責人同意才
    可撥款，據此，亦可證明於96年1 月26日之前，款項均係直
    接撥付給被告。
  (2)關於BMW 汽車費用部分: （包括原證28：65萬元定金，原證
    101 ：95年12月租賃費用76,800元，原證131 ：96年1 月租
    賃費用）
  被告利用向原告公司請求公務車之機會，向原告公司美國行
    政總裁報告欲購買價值約新台幣100 萬元左右的公務車，但
    實際上卻訂購了高達200 多萬元的BMW ，此自被告自己提出
    其寫信給原告公司的信件即被證19：「Dear Tom,I think I
    do give you the wrong estimated car cost when I in
    Sunnyvale,I really never survey the double B car
    before and until this week.The Audi A6 2.4L in
    Taiwan ...and BMW523i is NT ﹩2.7 millions,more
    expensive than the number I told you.I am sorry with
    the wrong information to you and Mike.... 」，自該電
    子郵件，可證原告公司僅同意購買價值100 萬元的汽車，根
    本未同意購買BMW523i 。
  且該車之後係未經原告公司同意，逕行直接過戶於被告配偶
    名下，亦為證人乙○○所證實，被告顯係自行購車，卻詐領
    原告公司，要原告公司支出定金65萬元，且該65萬元可自被
    告購車款中扣除，該款項應返還與原告。
  況且，自被告提出之汽車訂購契約書觀之（被證4 參照），
    被告還要求加費配備金額高達386,000 元。證人乙○○亦於
    本院97年8 月13日庭期證稱：「（原訴代詰問：該車是否被
    告指定臺灣沒有的顏色、款式？該車是否後來租賃給他人？
    ）是台灣少見的顏色，因我們有客製化服務，我們接受客戶
    要求。該車後來過戶給被告太太。」據上，可證被告均係本
    於為自己購車而訂製特別昂貴的顏色及配備，且被告均未提
    出原告有同意其購買客製化BMW523i 之證明，該車自始至終
    均為被告使用，後來亦過戶於被告配偶名下，該定金及租賃
    費用自應返還與原告公司。
  3.請求權基礎：
    按民法第184 條規定：「因故意或過失，不法侵害他人之權
  利者，負損害賠償責任。」被告利用身為原告公司負責人期間
  ，向請領公司費用，由被告申請並受領後，再由美國總公司事
  後審核之機會，自95年4 月起，於假日期間至百貨公司消費，
  購買其一家大小之用品，或其他與業務無關連之物品及消費，
  再持以向原告請款，其行為係故意侵害原告財產權，應負損害
  賠償責任。
二、被告之聲明及陳述：
(一)、聲明：
  1.原告之訴及假執行之聲請均駁回。
  2.訴訟費用由原告負擔。
  3.如為不利被告之判決，請准供擔保免為假執行。
(二)、陳述：
  1.原告起訴主張被告有以與業務無關之費用向公司請領款項而
    故意侵害原告財產權之行為，則原告對此主張自應負擔舉證
    責任。兩造就「與業務相關」或「業務之用」等語之定義及
    範圍並無明確規範或約定，原告既認定被告侵害其財產權之
    標準為「是否與業務相關」，於原告就其主張未負舉證責任
    之情形下，自難認定原告之主張有理由。
  2.被告擔任原告公司法定代理人期間有權核准、支領公司業務
    相關之費用：
  (1)被告為原告公司之前法定代理人，任職期間對與公司業務相
    關費用之支領具有審核權，此有被證八之電子郵件內容足資
    為憑。被證八之電子郵件為原告公司美國EAG 集團（Evans
    Analytical Group）之財務長Jeff Campbell 寄送給所有
    EAG 員工之電子郵件（詳參被證八倒數第7 行、第8 行之記
    載內容），EAG 集團內屬「經理階級」者對與公司業務相關
    費用之支領具有審核權，被告為原告公司之前法定代理人，
    任職期間有此權限自屬無疑。
  (2)除此之外，原告公司美國集團2003年7 月間最高階級之管理
    者Dave Reed 即曾以電子郵件授權被告表示於原告公司前經
    理劉鏞離職後，被告為核准原告公司費用支出之唯一適當人
    選（詳參被證九），在此之後，並無任何人以任何文件或口
    頭方式表示被告不具有審核權，是被告對於核准公司業務相
    關費用之範圍自有決策空間。
  (3)再者，證人戊○○97年8 月13日於本院曾證述被證21-11 係
    原告美國總公司於96年1 月27日要求之後撥款要美國公司有
    權責人同意才同意付款等語，由此益徵在此之前被告確實有
    支用業務相關費用之權限。
  3.被告援用原告所不爭執之2005年（即民國94年）費用審核、
    支領之慣例辦理2006年度與業務有關之費用，並無違誤：
  (1)依證人戊○○97年8 月13日於本院之證述內容所示，證人戊○○任職莊敬會計師事務所幫原告處理會計事務之工作內容
    分為付錢及會計報表處理，平常每月付款二次，會計報表處
    理方面是完成報表後，再以電子郵件寄給美國總公司及被告
    ，一個月通知一次，是縱使被證二十一與被告之代墊款無關
    ，仍無礙於原告美國總公司每月有收受會計報表查核之事實
    。
  (2)原告之法定代理人甲○○97年3 月12日於本院陳述「（被告
    於2005年5 月任職原告公司負責人，2007年離職，就2005
    年度被告之花費有無疑議？）2005年無任何費用上問題。」
    ，是被告依慣例辦理，援用前年度（即西元2005年，民國94
    年）之支用及前手之作法審核支用原告公司之款項，並無違
    誤。
  (3)由原告委請之莊敬會計師事務所於2005年間按月製作並寄送
    予原告美國總公司、被告用供原告美國總公司每月查核及撥
    匯返還被告或其他代墊款項者之帳務資料（詳參被證編號41
    ）可知原告有支付被告下列費用：
  被告以私人名義登記之行動電話門號因提供公務使用而產生
    之電話費（門號包括0000000000、0000000000、0000000000
    …等）。
  被告以私人車輛做公務車使用衍生之費用，分別有油費、汽
    車公里數補助、汽車維修保養費、公務車設備用品費、停車
    費。
  被告、員工（含眷屬）之員工旅遊補助（此等事實復經證人
    己○○、丙○○97年8 月13日於本院明確證述）。
  被告至大賣場購買辦公室日常用品之費用（此等事實復經證
    人己○○97年8 月13日於  鈞院明確證述）。
  被告與原告公司客戶之人員進行商務活動之餐費（原告之法
    定代理人甲○○97年3 月12日復於本院陳述「我們同意幫客
    戶付餐費」等語）。
  被告購買禮物致贈原告公司客戶之費用。
  被告因公務旅行（出差）時支付之旅行平安保險費用。
  被告購買工具書之費用。
  被告購買USB 、電池等電子零件、電子產品、耗材及材料之
    費用。
  被告、員工（含眷屬）之健康檢查費用（此等事實復經證人
    己○○、丙○○97年8 月13日於  鈞院明確證述）。
  被告因台灣、美國時差之故而須於上班時間、地點外之家中
    聯繫公務而裝設網路之費用。
  被告以私人車輛供公務使用時產生之交通違規罰款。
  被告購買電腦軟體產品之相關費用。
  被告購買辦公室醫療盒、藥品之費用。
  (4)綜上，被告援用原告所不爭執之2005年（即民國94年）費用
    審核、支領之慣例辦理2006年度與業務有關之費用，並無違
    誤。
  4.就原告提呈之各項證據整理歸類後可知大抵均為援用前年度
    及前手之作法慣例外，另補充陳述如下：
  (1)就汽車公里數之補助費用：
    自2001年1 月起由甲○○提供表格開始使用，其往返地點大
    抵均為拜訪客戶及送取樣品。由原告公司之Turnaround
    time table（詳參被證十、三十四、三十八）可知，被告於
    該期間確實有拜訪客戶，且其中部份客戶已有工作時間表上
    之工作編號產生，以日期核對即可得知原告主張顯非實在。
  (2)被告與原告公司客戶人員進行商務活動之餐費：
  原告之法定代理人甲○○97年3 月12日業於本院陳述「我們
    同意幫客戶付餐費」等語。
  2006年度商務活動餐費較前年度增加之原因在於原告公司之
    營收確實於被告擔任原告公司負責人期間有急遽成長之情（
    尤以95年度為最），此觀原告提呈之民事減縮訴之聲明（二
    ）暨準備（十）狀之附表十即明，原告公司94年度之營業額
    遠不如95年度，更遑論94年度以前之營業額。
  依營利事業所得稅查核準則第80條第4 款規定，在外宴客及
    招待費用，應以統一發票為憑，其為核准免用統一發票之小
    規模營利事業者應取得普通收據，作為交際費之原始憑證。
    被告為提昇原告公司之業績，犧牲個人下班後甚或週末假日
    之時間勤與客戶聯繫，並頻繁與客戶餐敘、交際拉近雙方距
    離，促成合作機會，是被告檢附單據向原告公司申請依營利
    事業所得稅查核準則第80條許可之餐? 交際費確實有其必要
    性，於法亦無不合之處。
  詎料原告竟一概否認被告用以提昇業績之各項交際應酬費用
    ，復以被告離職後由甲○○擔任負責人之營收情形比較並稱
    二者並無差別，惟被告於擔任負責人時即已為原告爭取客戶
    及穩定業務營收，是原告前開所稱並推論被告從事商務交際
    之舉對公司之業務毫無助益等事，實有邏輯上矛盾之處。
  (3)被告購買禮物、禮券致贈原告客戶、替原告公司客戶之購物
    代付款項作為禮物之致贈，查其所為之目的同與客戶進行商
    務活動餐敘之行舉，均係為提昇原告公司之業績，且確實已
    達此目的，是依營利事業所得稅查核準則第80條第3款規定
    「屬於交際性質之餽贈支出，仍以交際費認定」；第4款復
    規定購入物品作為交際性質之餽贈者，應以統一發票或普通
    收據為原始憑證。
    由原告公司負責人甲○○前於2003年6 月17日與被告之電子
    郵件（詳參被證十七）可知，原告美國公司同意被告在台灣
    致贈客戶較好之禮物以拓展業務，且原告公司自91年起即陸
    續有購買禮品贈與客戶之情，此亦有禮品公司開立予原告公
    司之發票（詳參被證十八）可稽（按證物因係禮品公司即出
    賣人之留存聯，故未蓋發票章，惟此等金額確實可由原告公
    司之帳務資料內查得）。
  (4)員工旅遊補助：
    原告美國公司人員Larry Wang、甲○○有以旅行費用報公司
    帳（詳參被證十二），故循此例，原告公司人員己○○、丙○○亦均有申請此等費用，此等事實復經證人己○○、丙○○97年8 月13日於本院證述明確，被告依此為之，並無不法
    。
  (5)就被告私人汽車做公務車使用衍生之汽車維修費：
    被告以私有車輛（TV-1530 、9373-FV） 做公務車使用衍生
    之費用，自2000年起即由原告公司之前經理劉鏞同意負擔私
    車公用之汽車維修費。
    此由原告公司委由莊敬會計師事務所製作之財務報表（詳參
    被證十三）上於2006/1/27列有汽車維修保養（Car supply
    and repair）、汽油（Gasoline）等項目即可得知。
  (6)被告至大賣場購買辦公室日常用品之費用：
    因原告公司當時僅有三人，故常由被告直接採購，此等事實
    業經證人己○○97年8 月13日於本院證述明確，另參被證十
    三原告公司委由莊敬會計師事務所製作之財務報表上亦列有
    辦公用品（office supplies） 之項目即可得知。
  (7)被告代表原告公司參加光電展之相關費用：
    被告於2006年6 月14日至2006年6 月17日有代表原告公司參
    加光電展，且光電展之客戶名單亦係由證人己○○整理保管
    ，此等事實業經證人己○○97年8 月13日於  鈞院證述明確
    ，另由被告與工讀生於光電展拍攝之照片、被告與原告美國
    公司人員之電子郵件內容（詳參被證十四）亦可得知，是參
    加光電展之相關費用自應由原告負擔。
  (8)購買BMW 車輛之汽車訂金、汽車分期付款共36期每月76,800
    元及裝設隔熱紙、汽車用品等相關費用：
    前開費用所涉車輛為原告於95年8 月間擬購買之公務車輛（
    詳參被證四），美國公司明確知悉此事（詳參被證五），且
    已付訂金65萬元，然該車遲至同年12月方進口到台，原告斯
    時因慮及負擔費用過高等諸多因素而改由原告向訴外人財盟
    小客車租賃股份有限公司「租賃」之方式為之，已付訂金
    65萬元轉為租賃保證金，此亦有租賃合約書（詳參被證六）
    可稽，是每月76,800元之費用係「租金支出」，非分期付款
    之款項，此觀租賃公司開立之發票（詳參原證一Ο一、一三
    一）即明，故汽車訂金65萬元、每月租金76,800元屬公務費
    用應無疑義。
    證人乙○○97年8 月13日亦於本院證述隔熱紙確係裝設於該
    部車輛，是此等費用及相關之汽車用品費用自應由原告負擔
    。
  (9)電信費帳單：
    行動電話號碼為0000000000之電話登記申請名義人雖為被告
    之配偶黃美月，惟該號碼長期以來均供被告聯繫公務使用，
    此有被告與原告美國公司人員、客戶往來之電子郵件（詳參
    被證七）可稽，調閱該號碼之通聯記錄亦可證明係供公司內
    部及客戶間聯繫之公務使用。
    被告另以0000000000、0000000000、0000000000、00000000
    00、0934×1 ×0 ×7 電話提供公務使用後申請電話費時均
    有檢附該等電話之通話明細，由前開明細所記錄該等門號之
    通話時間及通話對象即可證明被告所申請之費用與公司業務
    有關，依營利事業所得稅查核準則第76條第6 款規定可知，
    被告申請該等費用於法並無不合之處。
    （註：營利事業所得稅查核準則第76條第6 款規定，營利事
    業負責人或業務有關人員，因國際時差關係，於下班後利用
    其私用電話與國外客戶接洽業務，或出差期間利用其私用電
    話與該營利事業或國內、外客戶接洽業務，經取得電信事業
    出具之收據及附有註明受話人電話號碼之國際長途電話費清
    單者，其電話費准予認列。）。
    是被告既有將前開號碼之行動電話供公務使用，自應由原告
    支付電信費用。
  (10)請專人至辦公室看風水後購買改善風水用品之費用：
    被告有為使公司業績提升而請專人至辦公室看風水及購買改
    善風水之物品，此等事實業經證人丁○○97年8 月13日於本
    院證述明確，且證人丁○○亦證稱公司與住家擺的東西不一
    樣，命書有留給客戶，是依被證四十二即可證明被告確實有
    請專人至辦公室看風水後支付購買改善風水用品之費用。
  被告代表原告公司參加半導體展之相關費用：
    被告代表原告公司參加半導體展一事有被告參加半導體展之
    照片（詳參被證二十六）、楊明鴻之撰寫文件（詳參被證二
    十七）及參加半導體展前與原告美國公司人員進行相關討論
    之電子郵件內容（詳參被證二十八）可稽，原告對被告代表
    參展一事亦不爭執，是原告自應支付被告為代表原告公司參
    加半導體展而支出之費用。
  購買中秋節禮券之費用：
    按被告有購買中秋節禮券致贈客戶及發送員工之事業經證人
    己○○、丙○○97年8 月13日於本院證述明確。
    復觀原證59其後所附之發票為95年9月30日，時間確實先於是
    年中秋節（10月6日），原告誤將電子郵件之寄送日期11月3
    日認定為購買日期並據此主張被告所言不實，顯不足採。
  員工健康檢查補助費用：
    證人己○○、丙○○97年8 月13日業於本院證述有請領員工
    健康檢查補助費用，另可包括一名眷屬，被告依此申請，亦
    無違誤。
  5.原告另稱窗簾部份經證人證稱有一次維修、一次裝設，共兩
    次，惟查，前開證述係證人己○○就其個人之辦公室所言，
    證人丙○○另證稱原告辦公室有裝窗簾，也有維修辦公室窗
    簾，是原告所指被告報帳請款發票共有4張與證人所述出入
    部份，實不足採。請求判決駁回原告之訴。
三、就原告下列主張，被告並不爭執：
(一)、被告於94年5 月12日成為原告公司負責人，嗣於96年1 月22
    日離職。
(二)、被告於任職被告期間曾向原告請領或核准向原告請領如附表
    所示之款項。
四、兩造之爭點在於附表所示之款項是否應為原告所負擔，此爭
    點源於被告任職原告公司時其得報請原告負擔之費用是否限
    於與其業務有關及被告任職原告期間既為法定代理人，其決
    定支付該款項後，原告是否即有支付之義務、被告係沿用前
    年度之支用方式，是原告是否可再質疑之爭議，就此本院認
    ：
(一)、被告所得向原告支領、核准費用，應以與原告業務有關之費
    用為限：
    原告現任負責人甲○○在本院審理時，即陳稱被告任職期間
    「對於一切與業務有關之費用，都由公司負責，這些費用例
    如：租金、電費、水費、薪水、保險、及與業務推廣有關之
    費用，如到展場之費用、廣告費、為拜訪客戶之旅行費用，
    業務推廣東西，如筆、有公司標誌之袋子」等，且就此部分
    費用之負擔，「沒有書面說明，但公司有標準程序，公司許
    多經理及工程師，他們都知沒有書面說明，但公司有標準程
    序，公司許多經理及工程師，，他們都知道何種花費是公司
    負擔的花費，我們也瞭解在臺灣有送月餅的習俗，這些花費
    我們也認定是業務的花費，但被告最後一年所呈文件報告，
    有些花費似乎不是業務上的花費，我們請被告說明，被告告
    訴公司執行長，說不是他可管，在我們所作的調查中發現，
    被告有些花費並非用在業務上的花費。」 (本院卷二39頁)
    ，且被告亦稱其支用業相關費用之權限 (被告辯論意旨狀，
    本院卷三157 頁)， 是以，被告所得決定支用之費用，不論
    係自己先行墊付或他人墊付，均以與業務有關者為限，應可
    確認，就其他費用部分，原被告如主張係原告同意負擔，應
    以兩造有特別約定為限。
(二)、被告就其所支領之費用，如認與其業務有關應負舉證責任：
    原告主張如附表所示被告所支領或決定原告負擔之費用，與
    業務無關，被告則主張與被告業務有關，被告並認原告應就
    該部分與業務無關負舉證責任，惟被告既係以如附表所示之
    費用與業務有關，認應由原告負擔，且被告所提出之發票內
    容空白，難以理解是如何花用，被告既主張該費用與業務有
    關，自應由被告負舉證責任，被告主張應由原告舉證該費用
    與業務無關，並無可採。
(三)、被告雖有權支領、核准與原告公司業務相關之費用，但是否
    與業務有關非以被告認定為準，如經認定與原告業務無關，
    被告仍須負賠償責任：
    如前開說明，被告於任職原告公司期間雖係有權核准、支領
    與原告公司業務相關費用，但如其後經認定該費用與業務無
    關，被告仍須負損害賠償責任，蓋被告雖有權認定，並非被
    告得恣意為之，被告支領時仍須於發票或單據中載明何以與
    業務有關，不能認被告係有權支領或核准之人，即認被告所
    決定支領或核准之費用，即係與公司業務相關之費用，而認
    原告公司即應給付不能再予審核。
(四)、如附表所示之費用，被告係沿用前年度之支用方式，是以並
    無違法：
    就此原告公司負責人甲○○在本院雖證稱，被告所負責之
    2005年之費用支領及核准並無問題，但被告並未舉證證明，
    原告公司2005年之費用與如附表所示相同，是以自難認原告
    公司2005年之費用無問題，被告如附表斤示之費用即應由原
    告負擔。
五、是以就如附表所示之費用，是否應由原告負擔，其判斷標準
    應為是否與被告任職原告公司時業務有關，如與業務無關，
    當時原告美國公司是否有同意額外支付該費用，就如附表所
    示之費用是否應由原告負擔，本院判斷如下：
(一)就原證3發票部分：
    該部分共有發票10張，總計金額11,187元。
  1.就金額907 元之發票，被告主張係與原告美國公司人員Larr
    y Wang用餐，而原告則主張美國公司人員之支，除了在台交
    通費外，應向美國申請，惟就該爭執，被告並未舉證證明原
    告應負擔原告美國公司來台人員之餐費，是以該費用應與被
    告業務無關，該費用不應由原告負擔。
  2.至就其他費用部分，被告或未提出係與何人用餐，或主張係
    與原告客戶台積電公司人員用餐、或係與原告客戶用餐或係
    與原告美國公司人員在用餐，均係抽象主張，均未提出證據
    具體證明係與何人用餐，尚難認該部分之費用與被告之業務
    有關，故就部分之費用即不應由原告負擔。
    故原告就此部分請求有理由
(二)就原證4發票部分：
    此部分之發共有4張，合計7,867元。
  1.就454 元發票部分，原告主張係購買洗面乳置於公司內供公
    司同仁使用，被告雖主張與業務無關係，惟該發票所購買之
    物品既係置於公司內供同仁使用，尚難認業務無關，就該部
    分之費用，應由原告公司負擔。
  2.至其他3 張發票，原告或未提出消費明細、或主張係替客戶
    博精公司陳博士購物以為禮物、或係替客戶台積電公司之人
    員預付購物款項，以為禮物，惟被告就替客戶購物作為禮物
    部分，被告並未舉證具體證明係致贈何人，自難認被告之主
    張可採，就該部分之費用應由被告負擔。
    故原告此部分之請求在7,413元(9,867-454=7,413)有理由。
(三)就原證5、6發票部分：
    此部分之發票共有5張，金額合計19,458元。
    被告主張此部分發票係被告及原告公司內其他人員旅遊補助
    及眷屬補助，且原告美國公司其他人員主常以行費用報公帳
    ；原告則主張該公司內並無舉辦員工旅遊，至原告美國公司
    人員以旅行費用報公帳係向原告美國公司，而非向原告公司
    申請，就此爭執，證人己○○、丙○○雖證稱原告公司自
    2006年起即有旅遊補助，惟就此部分之發票上並未載明係原
    告公司內何人旅遊補助之款項，被告復未舉證說明此部分之
    費用確係原告公司內何員工之旅遊補助之款項，故此部分之
    費用，不應由原告公司負擔。
(四)就原證7發票部分：
    此部分為汽車維修之費用，發票共有2 張，合計5,709 元。
    原告雖主張此部分之費用與業務無關係，惟被告就此部分之
    發票主張，係被告以私有汽車 (TV-1530 、9373-FV)供業務
    使用所衍生之費用，自2000年起即由原告公司之前經理劉鏞
    同意負擔維修費，且原告所委任之莊敬會計師事務所所製作
    之財務報表中亦有汽車維修保養、汽油等項，是以就此部分
    言，認被告之主張可採，故此部分費用應由原告負擔。
(五)就原證8發票部分：
    此部分之發票共有6張，金額合計8,841元。
    就此部分發票，原告主張係供被告人私用與業務無關，被告
    則主張係購買供辦公室之文具使用，就此爭執，就辦公司用
    品部分，被告並未舉證證明購買何辦公室用品，該用品如何
    使用於業務中，另1,027 元發票部分，購買內容係童書及兒
    童用具，應係被告個人私人使用，應由被告負擔，是以此部
    分費用不應由原告負擔。
(六)就原證9發票部分：
    此部分共有發票13張，合計29,930元。
    此部分發票係餐費及禮物之費用，被告並未說明係與何人用
    餐、或購買禮物贈與何人？自認與原告業務有關，就該部分
    費用，自應由被告負擔。至購買行動電話電池、記憶卡部分
    ，既無驗收之程序，被告復未能舉證證明係確有購買該部分
    之物品供其業務使用，尚難認被告所購買此部分之物品係供
    業務使用，是以此部分之費用，亦不應由原告負擔。
(七)就原證10發票部分：
    此部分之係公里數補助款8,367 元，被告主張係被告使用私
    人用車，原告公司所給予之補助，原告雖主張難以證明該部
    分之里程數與業務有關，惟原告公司既設計有例稿式表格供
    申請人填寫，應認原告公司有該補助規定，是以就此部分言
    ，應認被告之主張可採。此部分之費用應由原告負擔。
(八)就原證12-1發票部分：
    此部分係原告配偶電信帳單，共2,474 元，被告雖曾主張係
    曾以其配偶之電話供業務使用，惟就此部分原告並未舉證加
    以證明，且縱有使用，亦係偶一為之，被告偶一以配偶之電
    話用於業務，即要原告負擔其配偶全額電話費，應不符兩造
    之約定，是以就此部分之費用，不應由原告負擔，故原告此
    部分之請求有理由。
(九)就原證12發票部分：
    此部分之發票共有19張，金額42,059元。
    此部分發票共有19張，其中40元發票3 張、55元發票1 張係
    在光電展期間購買礦泉水之費用、261 元係在光電展期間與
    工讀生午餐之費用，係與被告業務有關，應有原告負擔外，
    其他費，均係用餐及不明消費之費用，就用餐部分，被告僅
    主張與客戶用餐，而無法具體指明係與何人用餐，自難該部
    分之餐費與被告業務有關，是以該部分之費用，不應由原告
    負擔。
(十)就原證13發票部分：
    此部分6506元之發票，被告主張係參加光電展製作禮品予客
    戶，惟就此被告並未舉證證明具體禮品為何，自難認與被告
    業務有關係，自原告自不應負擔該部分之費用。原告此部分
    之請求亦有理由。
(十一)就原證14發票部分：
    此部分有共有發票3張，金額9,161元。
  1.就其中1,529 元、4,926 元發票部分，被告主張係購買辦公
    室用品，但被告並未舉證證明該用品為何，且前開原證8 發
    票中，被告業已於95年5 月使用7 千餘元購買辦公室用品，
    復於翌月再以此部分發票購買辦公室用品，是否與業務有關
    實有疑義，就此部分既不能證明與被告業務有關，自不應由
    原告負擔。
  2.就2,706 元發票部分，購買內容係跳跳小兔等物品，顯難認
    與業務有關，就此該部分亦不應由原告負擔。
(十二)就原證15發票部分：
    此部分發票3 張，金額5,359 元，均係餐費，除1,010 元部
    分，被告係與原告客戶博精公司陳文徵博士用餐，應由原告
    負擔外，其他費用，被告並未說明與何人用餐，自難認與業
    務有關，自不應由原告負擔。
    是以原告此部分請求在4,349 元 (5,359 －1,010 ＝4,349)
    範圍內有理由。
(十三)就原證18、26單據部分：
    此部分單據係電話費，共2張，合計3,113元。
    該電話係被告配偶之名義，被告曾使用於業務，亦係偶一為
    之，被告偶一以配偶之電話用於業務，即要原告負擔其配偶
    全額電話費，並不符兩造之約定，是以就此部分之費用，不
    應由原告負擔，故原告此部分之請求有理由。
(十四)就原證20發票部分：
    此部分發票共有7 張，金額15,166元，均係餐費，除785元
    元部分，被告係與原告客戶博精公司陳文徵博士用餐，應由
    原告負擔外，其他費用，被告並未具體說明與何人用餐 (公
    司同仁為何人？客戶為何人？)， 自難認與業務有關，自不
    應由原告負擔。是以原告此部分請求在14,381元 (15,166－
    785 ＝14,381)範圍內有理由。
(十五)就原證21發票部分：
    此部分發票共有5張，合計5063元。
  1.1764元、158 元發票部分，被告主張係購買公室用品，但未
    具體說明係辦公室用品，自難認與被告業務有關。
  2.1755元發票，被告主張係代客戶結帳以為禮物，但未證明具
    體客戶為何人？亦難認與被告業務有關。
  3.144 元發票部分，被告主張係供裝置樣品之夾鏈袋，惟被告
    並未舉證明，該夾鏈袋係供裝何樣品，亦難與被告業務有關
    。
  4.1242元發票部分，被告主張係沖洗照片寄至美國公司，惟原
    告照片均係以電子檔存放，何以須沖洗？此部分亦難認與被
    告業務有關。
    故就此部分費用均不應由原告負擔。
(十六)就原證22發票發票部分：
    此部分發票為旅行業代收款127,600 元，係被告與家人旅遊
    之費用，如前開說明，原告公司內雖有旅遊補助，但應有一
    定額度，就此發票部分，被告未舉證明係在原告公司補助之
    範圍內，故此部分之費用，亦不應由原告負擔。
(十七)就證24單據部分：
    此部分係公里數補助費16,000元，此部分應由原告負擔，理
    由同前原證10發票部分之說明。
(十八)就原證25發票部分：
    此部分金額8,328 元，被告主張係購買禮品予客戶，但原告
    並未舉證證明係贈與何客戶？自難認與被告業務有關，自不
    應由原告負擔。
(十九)原證26單據部分：
    此部分係被告配偶名義之電話費1,727 元，被告不能證明與
    被告業務有關，不應由原告負擔。
(二十)原證28發票部分：
    此部分為汽車預付款650,000 元，被告主張原告美國總公司
    確知該購車事由，且其後因該汽車價額過高，改以租賃方式
    為之，所付車款改為租金，原告則主張該購車行為與業務無
    關，且該汽車其後過戶至被告配名下，該預收款係被告所收
    之利益，就此爭執，按該汽車之預付款即高達650,000 元，
    並不是一般辦公室用品，自應得原告美國公司之同意始得購
    買，是以關鍵應在於被告是否有權決定支付650,000 元支付
    購買汽車預付款，就此被告並未舉證明其有權得以決定購買
    該汽車或原告美國公司有同意被告購買該汽車，況如原告美
    國公司有同意被告購買該汽車，在同意前即已考量該汽車之
    價格，何以須改買賣為租賃，顯見原告美國總公司並未同意
    被告購買該汽車，是以就該款項自不應由原告負擔。
(二一)原證29發票部分：
    此部分係被告及家人旅遊及被告出差美國之旅遊平安險共
    5,403 元，被告雖主張係原告員工之福利，惟就此被告並未
    舉證證明原告同意支付該款項，且被保險人及受益人均係被
    告或其家人，自難認與被告業務有關係，不應由原告負擔。
    原告主張有理由。
(二二)原證30發票部分：
    此部分發票餐費2,035 元，被告主張係與客戶下午茶討論會
    之餐費，惟被告並未舉證證明被告係與何人一起討論？自難
    認與被告業務有關，亦不應由原告負擔。
(二三)原證31發票部分：
    此部分發票13張，亦為餐費，被告主張係與客戶一同用餐的
    費用，惟就此部分被告並未舉證明與何客戶一起用餐？自難
    認與被告業務有關，不應由原告負擔。
(二四)原證32發票部分：
    此部分發票共3 張，金額合計6,550 元。被告雖主張此部分
    費用係購買辦公室用品，但被告並未舉證證明係購買何種用
    品？自無認定是否與被告業務有關，故就此部分之款項亦不
    應由原告負擔。
(二五)原證33單據部分：
    此部分為被告名義之信用卡年費28,000元，被告雖主張因替
    原告代墊數十萬元之款項，年費自應由原告負擔，惟被告並
    未舉證證明原有同意支付該款項，不僅因被告代原告墊付部
    分款項即認原告有義務支付該費用，故此部分亦不應由原告
    負擔。
(二六)原證34發票部分：
    此部分發票共4 張，金額3,385 元，就此部分被告主張或係
    文具或係購買致贈客戶之禮物，但被告均未舉證證明所購買
    之物品與被告業務有關，故就此部分款項，亦不應由原告負
    擔。
(二七)原證35發票部分：
    此部分之發票共2 張，合計1,514 元，被告主張該部分之費
    用係ADEPT 移機相關費用，惟就此原告否認，被告復未再舉
    證證明此部分之費用與其業務有關，故就此部分之費用，亦
    不應由原告負擔。
(二八)原證36發票：
    此部分係購買行動電話配件之發票，共990 元，被告主張並
    無支領該費用，惟被告提出之中英文匯款明細表 (原證36
    之2)中原告確有將該款項匯給被告，被告復未舉證證明該部
    分之用品與業務有關，該款項自不應由原告負擔。
(二九)原證37單據部分：
    此部分為高速公路ETC 通行費，共5,000 元，被告雖主張係
    駕車往來台北、湖口，就該費用自應由原告負擔，惟被告並
    未舉證明被告有同意負擔該費用，被告前開主張自難採信，
    故此部分費用亦不應由原告負擔。
(三０)原證38發票部分：
    此部分之發票有3 張，合計49,612元，包括被告主張此部分
    費用員工旅遊補助、購買致贈員工禮品及旅遊平安險，就此
    部被告未舉證明原告公司內有員工旅遊補助之規定，而被告
    復未舉證證明購買何物品？送給何員工？加以被告亦未舉證
    證明原告公司同意擔旅遊平安險費用，是以就此部分言，亦
    不應由原告公司支付此部分之費用。
(三一)原證39單據部分：
    此部分係汽車公里數補助款部分，共10,944元，此部分應由
    告負擔，理由同前原證10單據部分。
(三二)原證40發票部分：
    此部分是飯店住宿費用5,370 元，被告主張此部分費用係討
    論ADEPT10110移機事宜，依原告公司之規定，可報銷飯店費
    用，然由該發票內容觀之，該次發票消費人數係4 人，是以
    原告主張係被告與家人同住使用，應可採信，故就此既係被
    告個人家族消費，自難認與其業務有關，故此部分之費用不
    應由原告負擔。
(三三)原證41單據部分：
    此部分係被告家中之電話費用1,987 元，此部分之費用係被
    告家中之電話，並無據證明原告同意負擔，不應由原告負擔
    。
(三四)原證43發票部分：
    此部分看風水之費用中15,000元部分，依證人丁○○所證，
    係到被告家中看風水，此部分之費用應由被告負擔，不應由
    原告負擔。
(三五)原證45單據部分：
    此部分係汽車公里數補助款部分，共8,904 元，此部分應由
    告負擔，理由同前原證10單據部分。
(三六)原證46發票部分：
    此部分係汽車租金7,800 元，被告主張係因其所使用之汽車
    故障，故租用汽車之費用，惟被告既領有公里數補助款，復
    有汽車維修之補助，自不應再有汽車故障時之租金補貼，況
    被告復未舉證明原告有同意給付此部分之費用，此費用不應
    由原告負擔。
(三七)原證47發票部分：
    此部分係汽車維修和保養之費用，共有發票4 張，合計
    13,330元，原告有同意支付被告利用個人汽車時之汽車維修
    費用及保養費用，如同前開說明，故就此部分之費用，應由
    原告負擔，理由同 (四)之 說明。
(三八)原證48單據部分：
    此部分係購買鎮邪物品部分，共68,600元，原告雖主張並無
    收到任何鎮邪物品，但原告確有購買鎮邪物品置於辦公室中
    ，業經證人即原告職員己○○在本院證述明確 (本院卷三67
    頁)，是以此部分之費用應由原告負擔。
(三九)原證49發票部分：
    此部分係餐費之發票，共26張，合計83,090元，其中被告得
    以舉證證明共同用餐者僅有1641元發票之陳志勇，此部分應
    由原告負擔，另13,380元之台北市君悅飯店發票 (票載消費
    金額18000 元)， 被告雖主張當時共有4 人用餐，包括莊敬
    會計師事務所戊○○等人，亦經證人戊○○到庭證述明確，
    惟當時用餐者僅有4 人，何以須費18000 元，是以原告主張
    其願負擔4 人之費用，共4620元，應可採信，就其他款項部
    分，不應由原告負擔。至其他發票之消費，被告並不能舉證
    證明係與具體之人用餐或購買致贈何人之禮物，自難認與被
    告業務有關，故就其他發票之款項，亦不應由原告負擔。
    是以原告此部分之請求在81,449元 (83,090－1,641 ＝
    81,449)為有理由。
(四０)原證50收據部分：
    此部分收據係更換被告汽車、機車、身分證及金融卡規費，
    共1,100 元，此部分係被告個人因素所花費之費用，與業務
    無關，不應由原告負擔。
(四一)原證51收據部分：
    此部分係汽車責任保險保費之收據，共1,482 元，此部分係
    被告私人之汽車保險費，既與被告業務無關，被告復未舉證
    證明原告同意負擔此費用，故此費用不應由原告負擔。
(四二)原證52發票部分：
    此部分有2 張發票，合計13,800元，其中行動電話及配件
    13,500元，被告雖主張係購買送給原告客戶，但被告無法證
    明係何人，且購買者名義者係被告之配偶，該部分之費用，
    自應由被告負擔，而易付卡300 元部分，係供原告公司職員
    楊明鴻使用，自由原告負擔。
    是以原告此部分請求在13,500元範圍內有理由。
(四三)原證53發票部分：
    此發票被告主張係購買記憶卡之發票1429元，原告主張並未
    收到任何記憶卡，被告復未能舉證明用以購買原告公司使用
    憶卡，此部分之費用，亦不應由原告負擔。
（四四）原證55發票部分：
    此部分係被告用購買裝置於自己私人汽車中之藍芽設備，有
    3,150 元該設備既係裝置於被告私人汽車中，自應由被告負
    擔，不應由原告負擔。
（四五）原證56發票部分：
    此部分之發票共有9張，合計13,426元。
  1.其中538 元延長線發票部分，被告未舉證證明該部分延長線
    係置於辦公室中，供與被告業相關之使用，不應由原告負擔
    。
  2.文具筆6,300 元發票部分，被告並未舉證明該高價之文具筆
    如何用於辨公室，自難認與業務有關，不應由原告負擔。
  3.1,132 元書籍發票部分，被告並未舉證證明與其業務有關，
    不應由原告負擔。
  4.其他禮品或辦公室用品部分，被告均未舉證證明與其業務有
    關，不應由原告負擔。
    故此部分之費用，均不應由原告負擔。
(四六)原證57收據部分：
    此部分收據係被告家中電話費收據，共2017元，不應由原告
    負擔，理由同前。
（四七）原證59發票部分：
    係購買禮券之費用，共20,000元，被告主張係購買禮券送給
    員工及客戶，證人己○○雖亦證稱員工確有收到，但不知送
    給何客戶？被告復未能舉證證明原告公司有送給員工禮券之
    規定及送給那一位客戶，是以就此部分之費用亦不應由原告
    負擔。
（四八）原證60單據部分：
    此部分係原告美國公司人員來台遊玩之住宿費用，共6,600
    元，就此部分，原告美國公司並無同意支付，自不應由原
    告負擔。
（四九）原證61收據部分：
    此部分收據係被告家中之電話費，共4,253 元，此部分之費
    用係被告家中之電話，並無據證明原告同意負擔，不應由原
    告負擔。
（五０）原證62發票部分：
    此部分係發票共2 張，金額共20,640元，被告主張此部分之
    費用係被告代表原告參加自強基金會半導體人才培訓班擔任
    導師課程之住宿費用，惟被告並未提出證據證明該行程係受
    原告美國公司派任前往，被告應自行負擔該部分之住宿費，
    故就此部分之費用，亦不應由原告負擔。
（五一）原證63發票部分：
    此部分發票係餐費用購買禮品之費用，共有發票15張，合計
    105,026元。
  1.就46,920元之中秋月餅部分，被告雖主張原告美國公司事前
    同意購買，惟依被告與原告美國公司人員之電子郵件內容所
    載，被告告知美國公司人員費用不會超過二百美元，是以此
    部分之費用顯未獲原告美國公司同意，就此部分之款項，應
    由被告自己支付，不應由原告負擔。
  2.另被告與原美國公司人員共同用餐部分，既非被告對外拓展
    業務，亦不應由原告負擔。
  3.其他發票部分，被告未能舉證證明係與何人用餐，自難認與
    業務有關。
    故此部分之費用不應由原告負擔。
（五二）原證64發票部分：
    此部分之發票係禮品及餐費，共有發票27張，合計132,912
    元。
  1.就購買禮物部分，被告並未舉證證明致贈之對象為何人，自
    難認與被告業務有關。
  2.就用餐部分，被告與原告美國公司人員用餐，與被告擴展業
    務無關，不應由原告負擔。至被告主張與其他客戶用餐部分
    ，被告復未舉證證明與何客戶一同用餐，亦難認與被告業務
    有關。
    是以就此部分之費用均難認與被告業務有關，自不應由原告
    負擔。
(五三)原證65發票部分：
    此部分係汽車保養費共13,476元，原告雖同意負擔原告利用
    個人汽車時，該個人汽車之維修費用及保養費用，但被告所
    提出之此部分發票中並未載明係何車號汽車之保養及維修費
    用，尚難以該發票即認係被告為業務所使用之個人所有汽車
    之保養及維修費用，故此部分之費用，不應由原告負擔。
(五四)原證66發票部分：
    此部分之發票共有6張，合計13,180元。
  1.就868 元發票部分，被告雖主張係供原告美國公司人員劉德
    忠在台而購買，惟觀該發票內容，係用以購買冰淇淋、維他
    命等物品，顯非供劉德忠使用，被告此部分主張不可採。
  2.至其他發票部分，被告均未舉證證明與其業務有何關係，自
    難認與其業務有關。
    此部分之費用既與被告業務無關，自不應由原告負擔。
(五五)原證67發票部分：
    此部分之發票係用以購買隨身碟，金額1,490 元，原告主張
    該公司內並未發現有被告所購買之隨身碟，被告復未舉證證
    明確有購買隨身碟供業務使用，尚難認此部分之費用與被告
    業務有關，此部分之費用應由原告負擔。
(五六)原證68發票部分：
    此部分發票金額為3,140 元，被告主張係購置辦公室用品，
    但被告並未舉證該發票係用以購買辦公室何種用品，自難認
    係用以購買辦公室之用品，故就此部分之款項，不應由原告
    負擔。
（五七）原證69發票部分：
    此部分之發票係禮品及餐費，共有發票19張，合計72,184
    元。
  1.就購買禮物部分，就客戶部分，被告並未舉證證明致贈之對
    象為何人，自難認與被告業務有關。就原告美國人員劉德忠
    部分，被告並未舉證證明原告美國同意以原告費用支付給被
    告致贈與劉德禮物之款項，亦難應由原告負擔。
  2.就用餐部分，被告與原告美國公司人員劉德忠用餐，與被告
    擴展業務無關，不應由原告負擔。至被告主張與其他客戶用
    餐部分，被告復未舉證證明與何客戶一同用餐，亦難認與被
    告業務有關。
    是以就此部分之費用均難認與被告業務有關，自不應由原告
    負擔。
(五八)原證70收據部分：
    此部分之收據係被告手行動電話費用共488 元，既係被告名
    下，被告主張係供業務使用，應可採信，此部分之費用應由
    原告負擔。
(五九)原證71單據部分：
    此部分係汽車公里數補助款部分，共11,880元，此部分應由
    告負擔，理由同前原證10單據部分。
(六０)原證72發票部分：
    此部分之發票係禮品費用，共有發票5 張，合計115,665 元
    。但被告並未舉證證明其所購買之禮物致贈之對象為何人，
    僅泛稱係台積電公司、友達公司，自難認該購買禮品行為與
    業務有關，至就購買10萬元之SPA 券部分，被告雖主張部分
    交證人即原告美國公司人員凌北卿保管，惟證人凌北卿到庭
    證稱其發現所購買之SPA 券太貴，曾向被告查詢，被告表示
    買了10張，但沒有送出去，與被告之主張不一致。是以就此
    部分發票所購買之物品，亦難認與被告業務有關，亦不應由
    原告負擔。
(六一)原證73發票部分：
    此部分之發票係禮品、文具與書籍費用，共有發票3 張，合
    計36,300元。但被告並未舉證證明其所購買之此部分禮品、
    文具及書籍致贈之對象為何人，或僅稱交給原告美國公司，
    但為原告所否認，自難認此部分該購買禮品、文具及書籍行
    為與其業務有關，自不應由原告負擔。
(六二)原證74發票部分：
    此部分之發票係禮品與辦公室用品，共有發票3 張，合計
    82,996元。就禮品部分，但被告並未舉證證明其所購買之此
    部分禮品之對象為何人，僅泛稱係台積電公司，自難認此部
    分購買禮品行為與其業務有關，至購買磨豆機1,306 元發票
    部分，被告亦未舉證證明原告美國公司有同意負擔該費用，
    故就此部分費用均不應由原告負擔。
(六三)原證75發票部分：
    此部分之發票係汽車維修與保養，金額6,643 元，惟被告所
    提出之此部分發票中並未載明係何車號汽車之保養及維修費
    用，尚難以該發票即認係被告為業務所使用之個人所有汽車
    之保養及維修費用，故此部分之費用，不應由原告負擔。
(六四)原證78收據部分：
    此部分之發票係預繳電話費部分，金額24,300元。就此部分
    被告既未舉證證明與業有關，復未舉證證明原告美國公司有
    同意負擔該費用，故就此部分費用不應由原告負擔。
(六五)原證79發票部分：
    此部分發票係購買電子材料之費用，共1,785 元，被告主張
    係為修理機器而購買，然被告未能舉證證明所購買之電子材
    料之品名、種類，自難認被告所購買之該材料與被告業務有
    關，故就此部分費用不應由原告負擔。
(六六)原證80發票部分：
    此部分發票係購買耳機費用，共3,700 元，被告主張係為網
    路電話使用，然被告未能舉證證明，確有購買耳機，自難認
    被告所購買之該材料與被告業務有關，故就此部分費用不應
    由原告負擔。
(六七)原證81發票部分：
    此部分發票係原告辦公室裝置窗簾之費用，共2 張發票，金
    額18,390元，原告雖主張僅裝一次窗簾卻有2 張發票，惟原
    告確有裝置窗簾之事實，業經證人即原告員工己○○、丙○○到庭證述明確，被告主張確有支付該部分之費用應可採信
    ，故就該部分之費用應由原告負擔。
(六八)原證82單據部分：
    此部分單據係被告違規罰單之罰款，金額910 元，被告雖主
    張原告美國公司人員同意由原告負擔，惟原告否認，而被告
    復未能舉證明原告同意負擔該費用，是以故就此部分費用不
    應由原告負擔。
(六九)原證83單據部分：
    此部分單據係禮品，金額41,990元，被告主張該部分禮品係
    被告第1 次到原告美國總公司紐澤西分公司而購買禮物送給
    該公司同事及公司同事，惟該部分費用，顯係為被告個人關
    係之事務而為，與被告業務無關，被告復未能舉證證明原告
    同意負擔該費用，自不應由被原告負擔。
(七０)原證84發票部分：
    此部分係住宿旅館費，共6,600 元，被告主張係拜訪客戶說
    明內容之旅行住宿費，但被告所互之客戶包括台灣通用公司
    、華亞半導體公司南亞公司、廣達、友達公司等，被告並未
    舉證證明究係拜訪那一家公司，自難認與其業務有關，此部
    分之費用亦不應由原告負擔。
(七一)原證85發票部分：
    此部分之發票包括禮物及用餐，共有發票15張，金額51,615
    元。就禮物部分，被告未舉證證明其購買禮物致贈之對象為
    何人，是否與其業務有關，就用餐部分，被告亦未舉證證明
    究係與何人用餐，僅主張係「客戶」，不能認與被告業務有
    關，是以就此部分之費用，亦無法認定與被告業務有關，不
    應由原告負擔。
(七二)原證87發票部分：
    此部分之發票係購買「亞力山大美容套餐」，金額30,919元
    。被告雖主張係贈送客戶，但被告未舉證證明致贈之對象為
    何人，是否與其業務有關，是以就此部分之費用，亦無法認
    定與被告業務有關，不應由原告負擔。
(七三)原證88收據部分：
    此部分之收據係行動電話通信費用，共有4 張，金額12,667
    元，被告雖主張該部分之電話均係供業務使用，惟就金額
    10072 元、299 元之收據之行動電話，係被告配偶名下，被
    告縱偶有使用於業務，亦不能由原告負擔全額之費用，故該
    部分之費用不應由原告負擔。其他2 筆行動電話收據部分，
    雖係被告名下，但被告復未能舉證證明有將該電話使用於業
    務，亦不應由原告負擔該部分之費用。從而，此部分之費用
    均不應由原告負擔。
(七四)原證89收據部分：
    此部分之收據係行動電話通信費用，共有1 張，金額287 元
    ，被告雖主張該部分之電話均係供業務使用，惟電話雖係登
    記在被告名下，但被告復未能舉證證明有將該電話使用於業
    務，亦不應由原告負擔該部分之費用。從而，此部分之費用
    均不應由原告負擔。
(七五)原證93發票部分：
    此部分之發票係購買藍芽耳機及麥克碟，被告主張係供業務
    使用，且其員工丙○○亦曾使用，惟依證人丙○○證述內容
    ，尚不能證明被告有購買該部分於物品供業務使用，故就此
    部分之費用，不應由原告負擔。
(七六)原證94發票部分：
    此部分之發票係購買禮品，共有5 張，金額92,957元。就客
    戶部分，被告雖主張係贈送客戶，但被告未舉證證明致贈之
    對象為何人，是否與其業務有關，另被告復主張4064元發票
    部分係贈送給女同事及同事之妻，惟就該部分係被告基於個
    人情誼而之贈與，應與被告業務無關，亦不應由原告負擔。
(七七)原證95發票部分：
    此部分之發票係購買健身用品 (159,592 元)及 名牌鋼筆
    (30000元、61496 元)，共有發票3張，金額合計221,088元
    ，被告雖主張係贈送客戶，但被告未舉證證明致贈之對象為
    何人，是否與其業務有關，購買上萬元之鋼筆致贈客戶，但
    未表明該客戶係何人，亦與常情不符，是以就此部分之費用
    ，亦無法認定與被告業務有關，不應由原告負擔。
(七八)原證96發票部分：
    此部分發票係購買行動電話之費用，共有發票2 張，金額合
    計45,822元。被告主張係購買行動電話供員工丙○○使用，
    但證人丙○○所陳述在辦公室之物品，亦無行動電話，是以
    依其所述，尚難證明被告有購買該行動電話供業務使用，是
    以就此部分之費用，亦無法認定與被告業務有關，不應由原
    告負擔。
(七九)原證97、98發票部分：
    此部分發票係購買汽車隔熱紙之費用，共有發票2 張，費用
    共28,000元，因被告未舉證明原告同意購買該汽車，就此部
    分之隔熱紙之費用，自不應由原告負擔。
(八０)原證101收據部分：
    此部分收據係支付分期給付汽車租金，費用共76,800元，因
    被告未舉證明原告同意租用該汽車，就此部分之隔熱紙之費
    用，此部分費用亦不應由原告負擔。
(八一)原證102單據部分：
    此部分收據係汽車公里補助款，金額共12,216元，應由原告
    負擔，理由同前說明。
(八二)原證103發票部分：
    此部分發票係購買電腦配備，金額9,172 元，但因被告未舉
    證明該部分之電腦設備如何使用於其業務，自難認與其業務
    有關，此部分費用亦不應由原告負擔。
(八三)原證104發票部分：
    此部分發票係購買隨身碟及測速器之發票，金額共12,400元
    ，但被告未舉證明該部分之設備如何使用於其業務，亦難認
    與其業務有關，此部分費用亦不應由原告負擔。
(八四)原證105發票部分：
    此部分發票汽車配備及保養，共有發票7 張，金額合計
    32,191元。被告雖主張原告同意負擔業務車之維修及保養費
    用，被告則主張該汽車既未登記在原告名下，即與被告業務
    無關，自不應由原告負擔。就被告所購買汽車之用品之費用
    ，因被告未舉證原告有同意被告購買該汽車，就該部分之費
    用，不應由原告負擔。至該汽車之維修及保養費用，縱認被
    告主張原告同意負擔該部分之費用，但依被告所提出之此部
    分之發票，並無記載車號，並不能證明此部分發票之費用係
    使用於被告所稱之業務車，故就此部分之保養及維修費用，
    亦不應由原告負擔。
(八五)原證106發票部分：
    此部分發票共有29張，係購買禮品、辦公室內物品及餐費，
    共224,618 元。
  1.就餐費部分，被告並未舉證與何客戶用餐，自難以認定該用
    餐與業務有關。就禮品部分，被告亦未舉證證明係贈與何客
    戶，亦認與業務有關。
  2.就辨公室用品，或價格太高，如購買中性筆、自動鉛筆之費
    用即高達7,043 元，或依證人己○○、丙○○之證詞，並不
    能證明被原告辨公室內有被告稱購買之物品。
    是以就此部分之發票之費用，亦不應由原告負擔。
(八六)原證107發票部分：
    此部分發票係購買文具，共有發票3 張，金額14,177元，但
    因被告未舉證明係購買何種文具，且該文具如何使用於其業
    務，自難認與其業務有關，此部分費用亦不應由原告負擔。
(八七)原證108發票部分：
    此部分發票係購買辦公室用品，共有發票3 張，金額
    6,802 元，但因被告未舉證明係購買何種辦公室用品，且該
    用品如何使用於其業務，自難認與其業務有關，此部分費用
    亦不應由原告負擔。
(八八)原證109發票部分：
    此部分發票係旅館住宿費用，金額7,520 元，被告主張係原
    告美國公司人員來台之住宿費用，但該發票之住宿者簽名為
    被告，應係被告住宿之費用，被告前開主張並無可採，此部
    分亦難認定與被告業務有關，此部分費用亦不應由原告負擔
    。
(八九)原證110發票部分：
    此部分發票係國際路電話裝置費，金額5,100 元，該網路電
    話既係裝置於被告住家，除原告有同意負擔外，應由被告負
    擔，但被告未舉證證明原告同意負擔，故此部分費用亦不應
    由原告負擔。
(九０)原證111發票部分：
    此部分發票係購買電腦之費用，金額43,900元，被告雖主張
    係辦公室內之電腦，但在原告辦公室內並未發現電腦，此部
    分費用亦不應由原告負擔。
(九一)原證112收據部分：
    此部分收據係被告配偶健康檢查之費用，金額4,938 元，但
    因被告未舉證證明原告同意負擔該費用，此部分費用亦不應
    由原告負擔。
(九二)原證115發票部分：
    此部分發票係購買電腦軟體，金額18,000元，被告雖主張係
    購買辦公室內之電腦所使用軟體，但在原告辦公室內並未發
    現此部分電腦軟體，被告復未舉證證明此部分軟體係裝置於
    何電腦中，此部分費用亦不應由原告負擔。
(九三)原證116發票部分：
    此部分發票係購買汽車用品，金額285 元，此部分與被告業
    務無關，自不應由原告負擔。
(九四)原證117發票部分：
    此部分發票係購買汽車用品，金額4,937 元，此部分與被告
    業務無關，自不應由原告負擔。
(九五)原證119發票部分：
    此部分發票係購買辦公室用品，金額190 元，被告不能證明
    有購買該物品置於辦公室內，此部分費用，自不應由原告負
    擔。
(九六)原證120發票部分：
    此部分發票係購買電腦軟體微軟視窗版，金額18,258元，被
    告雖主張係購買辦公室內之電腦所使用軟體，但被告未舉證
    證明此部分軟體係裝置於何電腦中，此部分費用亦不應由原
    告負擔。
(九七)原證121發票部分：
    此部分發票係購買汽車用品，金額1,398 元，此部分與被告
    業務無關，自不應由原告負擔。
(九八)原證122發票部分：
    此部分發票空氣清香劑，金額990 元，被告未舉證證明係置
    於辨公室內，此部分之費用不應由原告負擔。
(九九)原證123發票部分：
    此部分發票係購買德國礦泉水，金額3,180 元，被告雖主張
    係購買供辦公室內同仁飲用，但被告未舉證證明此部分之事
    實，此部分費用亦不應由原告負擔。
(一００)原證125發票部分：
    此部分發票係裝設ADSL之費用，金額5,100 元，被告雖主張
    因台灣、美國間有時差，為順利與美國公司聯絡，始裝設該
    設備，但該設備既係裝設於被告家中，除原告美國公司同意
    外，不應由原告負擔該費用，但被告復未舉證證明原告美國
    公司有同意支付該費用，是以此部分費用亦不應由原告負擔
    。
(一０一)原證126發票部分：
    此部分發票係枕頭、噴香劑及辦公室用品之費用，發票3 張
    ，合計2,979 元，被告未舉證證明其購買之此部分物品係置
    於辨公室內，此部分之費用不應由原告負擔。
(一０二)原證127發票部分：
    此部分發票係餐費，共有6 張，金額10,525元，被告未舉證
    證明係與何客戶用餐，自難認定與被告業務有關，此部分之
    費用不應由原告負擔。
(一０三)原證128發票部分：
    此部分發票係禮物費用，共有5 張，金額28,190元，被告雖
    主張係購買禮物，供客戶尾牙抽獎之用，但被告未舉證證明
    係與贈與何客戶，自難認定與被告業務有關，此部分之費用
    不應由原告負擔。
(一０四)原證129發票部分：
    此部分發票係禮物及辦公室用品費用，共有9 張，金額
    36,454元，就禮物部分，被告雖主張係購買禮物，供客戶尾
    牙抽獎之用，但被告未舉證證明係與贈與何客戶，自難認定
    與被告業務有關，辦公室用品部分，被告復未舉證證明該用
    品為何，由辦公室內何人使用，故此部分之費用均不應由原
    告負擔。
(一０五)原證130發票部分：
    此部分發票係亞歷山大健身費用，金額50,480元，被告雖主
    張係購買該產品贈與客戶，但被告未舉證證明係與贈與何客
    戶，自難認定與被告業務有關，此部分之費用不應由原告負
    擔。
(一０六)原證128發票部分：
    此部分發票係租車費用，金額76,800元，此部分之費用不應
    由原告負擔，理由同前說明。
(一０七)原證133、134發票部分：
    此部分發票係汽車保養費，金額7,440 元，維修費3,760 元
    ，被告主張依原告委託會計師製作之報表，此部分之費用應
    由原告負擔，但為被原告否認，縱認被告主張原告同意負擔
    該部分之費用，但依被告所提出之此部分之發票，並無記載
    車號，並不能證明此部分發票之費用係使用於被告所稱之業
    務車，故就此部分之保養及維修費用，亦不應由原告負擔。
(一０八)原證135發票部分：
    此部分發票係購買汽車用品，金額5,503 元，此部分與被告
    業務無關，自不應由原告負擔。
(一０九)原證136發票部分：
    此部分發票係購買數位錄音筆，金額8,880 元，惟證人己○○在本院證稱原告公司並無數位錄音筆，是以此部分之費用
    ，亦不應由原告負擔。
(一一０)原證137發票部分：
    此部分發票係亞歷山大健身禮券，金額24,180元，被告雖主
    張係購買該產品贈台積電公司人員黃立平、顧克強，作為該
    公司尾牙獎禮品，但被告復未要求傳訊該2 人擔任證人，自
    難以被告該主張即認被告係購買該禮券贈與台積電公司，故
    此部分之費用不應由原告負擔。
(一一一)原證138發票部分：
    此部分發票係購買家用品，金額7,834 元，被告就此部分未
    舉證證明其所購買之物品確使用於辦公室中，是以此部分之
    費用，亦不應由原告負擔。
(一一二)原證139、140發票部分：
    此部分發票係擴音機、喇叭，金額分別為2,565 元、3,990
    元，被告雖主張此部分設備係供辦公室內研討會使用，但為
    被告所否認，且惟原告員工不過數人，何以須該擴大機及喇
    叭，況被告復未舉證證明其所購買之擴大機及喇叭確有在辦
    公室中，是以此部分之費用，亦不應由原告負擔。
(一一三)原證141發票部分：
    此部分發票係餐費，金額1,800 元，被告主張係與原告公司
    客戶通用公司人員一同用餐，但被告主張通用公司並不是原
    告之客戶，就此被告未舉證明係係明確與何人一同用餐，自
    難以認定該部分餐費與被告業務有關，是以此部分之費用，
    亦不應由原告負擔。
(一一四)原證142發票部分：
    此部分發票係汽車會員費，金額2,000 元，被告主張此部分
    為延續加入會員方式，以取得免費代步車所繳納之延續會費
    ，而被告則主張此部分費用係被告個人汽車會員之延續，與
    業務無關，被告對原告主張此部分之會員係被告個人汽車會
    員之延續，並不爭執，該部分之會員既係被告個人汽車會員
    ，自不應由原告負擔此部分之會員費，是以，此部分之費用
    ，亦不應由原告負擔。
(一一五)原證143發票部分：
    此部分發票係租用會議廳之費用，金額22,080元，被告主張
    此係原告客戶通用公司舉行小型簡報租用會議場地之費用，
    且被告於簡報後曾向原告美國總公司人員Mike Edgell 以電
    子郵件報告，原告則主張通用公司非原告之客戶，且被告於
    簡報後向美國總公司說明，但美國公司並未同意，然原告美
    國公司對被告之就前開簡報告之說明，並無何任反對之表示
    ，其後始於本件訴訟表示反對支付該會議廳租用費用，顯見
    被告向原告美國公司於以電子郵件說明該簡報事項時，原告
    美國總公司人員應係接受被告之處理方式及費用之支用，是
    以就此部分之費用，應由原告負擔。
(一一六)原證144發票部分：
    此部分發票係旅館住宿費，金額13,695元，被告主張此係原
    告美國總公司人員凌北卿至台北查帳時之住宿費用，原告則
    否認，並主張該發住宿人員有4 人，顯係被告一家住宿費用
    ，經查依該發票內容所載，住宿者有4 人，且登記住宿者係
    被告，被告主張係凌北卿查帳時所住，顯非事實，就此部分
    之費用，被告未舉證與其業務有關，不應由原告負擔。
(一一七)原證145發票部分：
    此部分發票係購買文具書籍，金額870 元，被告主張此部分
    書籍係置於原告公司內供員工閱讀，被告則主張此發票所購
    買之書籍均係童書，應與被告業務無關，經查閱該發票，所
    購買之書籍確係「早安豆漿店」、「魯冰花」等童書，被告
    復未舉證證明該部分之童書與其業務有何關係及所購買之童
    書有置於辦公室中，是以此部分之費用，亦不應由原告負擔
    。
(一一八)原證146發票部分：
    此部分發票係購買行動電話之費用，金額19,499元，被告主
    張該行動電話已交給原告，但原告否認，且主張此為被告所
    購買的第3 支行動電話，就此部分，被告並未舉證證明，其
    以一再以行動電話之費用報帳，復未舉證證明其購買之該行
    動電話確使用於業務，並交給原告，是以此部分之費用，亦
    不應由原告負擔。
(一一九)原證147發票部分：
    此部分發票係購買汽車飾品，金額2,723 元，此部分之汽車
    飾品係裝於被告所有之汽車內，此部分之費用，亦不應由原
    告負擔。
(一二０)原證148發票部分：
    此部分發票係購買文具，金額759 元，被告就此部分未舉證
    證明其所購買之文具確置於辦公室中，是以此部分之費用，
    亦不應由原告負擔。
(一二一)原證149發票部分：
    此部分發票係購買錄音筆，金額3,990 元，原告否認有到該
    錄音筆，且證人己○○亦證稱原告公司內並無錄音筆，被告
    就此部分未舉證證明其所購買之錄音筆確有交付原告及使用
    於辦公室中，是以此部分之費用，亦不應由原告負擔。
(一二二)原證150發票部分：
    此部分發票係裝窗簾之費用，金額共8,673 元，原告雖否認
    該窗簾與被告業務有關，惟原告公司確有裝設及維修窗簾，
    業經證人丙○○在本院證述明確，且原告既曾為原告公司之
    負責人，就辦公空間裝置窗簾應在其處理事務範內，是以此
    部分之費用，應由原告負擔。
(一二三)原證151發票部分：
    此部分發票係購買辦公室設備之費用，金額共110,000 元，
    被告主張係辦公室裝潢、隔間購置辦公桌之費用，惟原告則
    否認有收到該辦公室設備，就此被告未舉證證明其所購買辦
    公室設備確有交付原告及使用於辦公室中，是以此部分之費
    用，亦不應由原告負擔。
(一二四)原證152發票部分：
    此部分發票係購買高腳凳，金額1,349 元，原告否認有到該
    高腳凳，且證人己○○亦證稱原告公司內並無高腳凳，被告
    就此部分未舉證證明其所購買之高腳凳確有交付原告及使用
    於辦公室中，是以此部分之費用，亦不應由原告負擔。
(一二五)原證153發票部分：
    此部分發票係購買監視器，金額4,880 元，原告否認有到該
    監視器，被告就此部分未舉證證明其所購買之監視器確有交
    付原告及使用於辦公室中，是以此部分之費用，亦不應由原
    告負擔。
(一二六)原證154發票部分：
    此部分發票係購買耳機，金額3,680 元，原告否認有到該耳
    機，被告就此部分未舉證證明其所購買之耳機確有交付原告
    及使用於辦公室中，是以此部分之費用，亦不應由原告負擔
    。
(一二七)原證155發票部分：
    此部分發票係購買記憶卡，金額2,400 元，原告否認有到該
    記憶卡，被告就此部分未舉證證明其所購買之記憶卡確有交
    付原告及使用於辦公室中，是以此部分之費用，亦不應由原
    告負擔。
(一二八)原證156發票部分：
    此部分發票係購買隨身碟，金額1,050 元，原告否認有到該
    隨身碟，被告就此部分未舉證證明其所購買之隨身碟確有交
    付原告及使用於辦公室中，是以此部分之費用，亦不應由原
    告負擔。
(一二九)原證157發票部分：
    此部分發票係購買防盜器，金額990 元，原告否認有到該防
    盜器，被告就此部分未舉證證明其所購買之防盜器確有交付
    原告及使用於辦公室中，是以此部分之費用，亦不應由原告
    負擔。
(一三０)原證158發票部分：
    此部分發票係購買淨水器，金額3,260 元，原告否認有到該
    淨水器，被告就此部分未舉證證明其所購買之淨水器確有交
    付原告及使用於辦公室中，是以此部分之費用，亦不應由原
    告負擔。
(一三一)原證159發票部分：
    此部分發票係原告員工及眷屬在凱悅飯店尾牙之費用，金額
    163,985 元，原告主張此部分跨年之住宿費用顯與業務無關
    ，且原告公司並未同意支付該費用，經查就此部分之費用，
    被告未舉證證明原告美國公司有同意支付該費用，是以此部
    分之費用，亦不應由原告負擔。
(一三二)原證160、161單據部分：
    此部分單據係匯款費用，金額共24元，此2 筆匯款費用係被
    告無由將原告公司2 筆款項匯出後再匯回之費用，被告未舉
    證證明該2 筆款項之使用目的為由，是以此部分之費用，亦
    不應由原告負擔。
六、綜合前揭說明，被告如所支領或核准支領之如附表所示之費
    用中，應由原告負擔之數額為189,349 元 (454 ＋5,709 ＋
    8,367 ＋120 ＋55＋261 ＋785 ＋16,000＋13,330＋68,600
    ＋1,641 ＋300 ＋488 ＋11,880＋18,390＋12,216＋22,080
    ＋8,673 ＝189,349)，與被告業務無關或原告美國總公司未
    同意支付之之數額為3,575,148 元 (3,764,497 －189,349
    ＝3,575,148)，是以原告依民法第148 條侵權行為之規定，
    請求被告給付3,575,148 元返還及自起訴狀送達之翌日即96
    年9 月28日起至清償日止，按年息百分5 計算之利息，即有
    理由，應予准許，逾此數額部分，即無理由，應予駁回。
七、原告就勝訴部分請求准予供擔保宣告假執行，被告就敗訴部
    分，請准供擔保免為假執行，爰分別酌定相當金額准許之。
    至原告敗訴部分，其假執行之聲請失所附麗，併予駁回。
八、本件事證已臻明確，兩造其餘主張及舉證，經審酌與判決結
    果尚不生影響，均不另一一論述，併予敘明。
九、結論：原告之訴為一部有理由、一部無理由，依民事訴訟法
    第79條、第390 條第2 項、第392條第2項判決如主文。
中    華    民    國    98    年    1     月    21    日
                  民事第一庭    法  官  王銘勇
以上正本係照原本作成。
如對本判決上訴，須於判決送達後20日內向本院提出上訴狀。
中    華    民    國    98    年    1    月    21   日
                                書記官  曾秀貞


司法院資訊處製作；財團法人民間司法改革基金會備份。
